【裁判字號】    94,再,14
【裁判日期】    950407
【裁判案由】    再審之訴
【裁判全文】
臺灣臺東地方法院民事裁定                94年度再字第14號
再審聲請人  乙○○
再審相對人  行政院農業委員會林務局臺東林區管理處
法定代理人  甲○○
上列當事人間請求確認土地經營權不存在事件，再審聲請人對於
本院中華民國94年10月31日94年度再字第12號確定裁定，聲請再
審，本院裁定如下：
    主  文
再審之聲請駁回。
再審聲請費用由再審聲請人負擔。
    理  由
一、按依民事訴訟法第466條不得上訴於第三審法院之事件，除
    前條規定外，其經第二審確定之判決，如就足影響於判決之
    重要證物，漏未斟酌者，亦得提起再審之訴，民事訴訟法 (
    下稱同法)第497條定有明文。又再審之訴，法院認無再審理
    由，判決駁回後，不得以同一事由，對於原駁回再審之訴之
    確定判決，更行提起再審之訴；裁定已經確定，而有第497
    條之情形者，得準用本編之規定聲請再審，同法第498之1條
    、第507條分別有明文。本院94年度再字第12號民事裁定，
    係屬依民事訴訟法第466條所規定不得上訴第三審法院之事
    件，故再審聲請人於民國94年11月9日收受上開裁定書時即
    告確定 (以下簡稱系爭確定裁定)，有送達證書附在前開卷
    宗可稽。再審聲請人對系爭確定裁定於同年11月16日表明有
    足影響系爭確定裁定之重要證物漏未斟酌，且於未逾30日之
    不變期間內，向本院聲請再審，本院自應就其所聲請之再審
    予以審究，合先敘明。
二、再審聲請人主張略以：再審聲請人係聲明不服本院94年度再
    字第8號確定裁定漏未調查真正地籍圖上無編號地籍48林班
    區之證據，系爭確定裁定以再審聲請人未聲明不服之臺東縣
    79年9月6日79府地籍字第73164號函附成果圖認定再審相對
    人對坐落臺東縣達仁鄉○○段暫編565之23地號 (以下簡稱
    系爭土地)有經營管理權，顯非以再審聲請人聲明不服之事
    項作為裁定之論據。本事件再審相對人在訴訟文書上所登載
    的48林班區地籍，乃是明知不實的事項為登載，此於兩造另
    案94年度簡上字第21號確認租賃權之廢止事件，再審相對人
    所提出準備書狀已陳稱其並沒有32年執行日本行政經營計畫
    及光復後劃有大武事業區48林班區之接收地籍，再審相對人
    既然沒有48林班區的接收地籍，足證真正地籍圖上無編號地
    籍48林班區，再審相對人之大武事業區經營計畫書內容記載
    不實在，此如經審酌查明，可知再審相對人主張對系爭土地
    有經營管理證據係屬無據，自得確認再審相對人對系爭土地
    之經營管理權不存在，系爭確定裁定就此足以影響裁判之重
    要證物漏未斟酌，爰依民事訴訟法第497條規定聲請再審等
    語。
三、經查：再審聲請人主張系爭確定裁定漏未斟酌真正地籍圖上
    無編號地籍48林班區之證據，故有足以影響裁判之重要證物
    漏未斟酌云云。惟再審聲請人上開主張「系爭確定裁定漏未
    斟酌真正地籍圖上無編號地籍48林班區之證據」等語，與其
    於本院94年度再字第8號事件主張：「地籍圖上沒有大武事
    業區48林班地編號之地籍存在，再審相對人以記載不實之基
    本圖當作證據‧‧該圖是再審相對人臨訟變造法院送鑑圖證
    」等語；及於本院94年度再字12號事件主張：因法院認有鑑
    定真正地籍圖上有無編號地籍48林班區之必要，就真正地籍
    圖上查明系爭土地是否位於48林班區內時，再審相對人就法
    院送鑑原件變造，於基本圖內加註1至7號椿位，並虛構地籍
    座標表資料，而臺東縣政府以前揭基本圖為依據，以人工展
    繪成果圖後函復本院」等語比對觀之，其意旨均係主張真正
    地籍圖上並無編號48林班區，再審相對人製作之基本圖內容
    不實，有足影響裁判之重要證物漏未斟酌為由，而聲請再審
    ，再審聲請人屢次聲請再審所據事由並無不同。按林地尚未
    依土地法及土地登記規則之規定完成總登記者，其土地標示
    及權利範圍，以林業主管機關之圖簿登載為準，森林登記規
    則第3條第2項定有明文。再審相對人為大武事業區48林班地
    之主管機關及48林班地屬尚未依土法地及土地登記規則之規
    定完成總登記之林地，乃兩造於原審即本院88年度簡上字第
    39號事件中不爭執之事實，是以48林班地之土地標示及權利
    範圍自應以再審相對人之圖簿登載為準，至為灼然。故就地
    籍圖上有關48林班區與再審相對人製作基本圖間之正確性，
    業經本院94年度再字第8號裁定於理由中認定：然查本院91
    年度再字第6號確定判決理由中已明載：「況臺灣高等法院
    花蓮分院86年度上字第29號民事判決 (理由欄第四點)、最
    高法院87年度臺上字第1738號判決，均未認該基本圖有何不
    實情事，有上開判決可稽。再者，原審 (88年度簡上字第39
    號)於判決理由第2點，就林班基本圖已詳細載明：『於79年
    度簡字第38號民事案件中，曾囑託臺東縣政府鑑定原告 (即
    再審聲請人)占有坐落臺東縣達仁鄉○○段暫編第565之23地
    號之未登記土地是否屬48林班地之範圍，經縣政府依地籍圖
    座標資料套繪後，其結果認定系爭土地其中面積0.2667公頃
    之部分確係位於48林班地之範圍內，有臺東縣政府79年9月6
    日79府地籍字第73164號函附之成果圖可稽，足證被告 (即
    再審相對人)對系爭土地確有經管權存在無訛。臺灣高等法
    院花蓮分院82年上易字第3號、本院85年度訴字第171號、臺
    灣高等法院花蓮分院86年度上字第29號及最高法院87年度臺
    上字第1738號亦均同此認定。』等語」，難謂該裁定就地籍
    圖上有關48林班區之證據資料，有何漏未斟酌之處；是以前
    審法院於系爭確定裁定認本院94年度再字第8號就再審聲請
    人所舉證據資料，已經再三斟酌而為認定，並為詳盡之闡述
    ，難謂有重要證據漏未斟酌之處，而裁定駁回再審聲請人再
    審之聲請，並無不合。再審聲請人主張系爭確定裁定以其未
    聲明不服之臺東縣79年9月6日79府地籍字第73164號函附成
    果圖認定再審相對人對系爭土地有經營管理權云云，顯有誤
    認。是以，再審聲請人以94年度再字第8號、94年度再字第
    12號事件已提出並經審酌之證據，據為本件聲請再審請求之
    事由，顯係以同一事由對系爭確定裁定聲請再審，揆諸首揭
    說明，自非適法，應予裁定駁回。
四、依民事訴訟法第507條、第502條第1項、第95條、第78條，
    裁定如主文。
中    華    民    國    95    年    4     月    7     日
                  民事庭    審判長法  官  莊松泉
                                  法  官  曾宗欽
                                  法  官  簡芳潔
以上正本係照原本作成
本件裁定不得抗告
中    華    民    國    95    年    4    月     11    日
                                  書記官  林宏蔚


司法院資訊處製作；財團法人民間司法改革基金會備份。
